【裁判字號】    97,訴,496
【裁判日期】    971007
【裁判案由】    違反槍砲彈藥刀械管制條例
【裁判全文】
臺灣苗栗地方法院刑事判決               97年度訴字第496號
公  訴  人  臺灣苗栗地方法院檢察署檢察官
被      告  甲○○
指定辯護人  本院公設辯護人  乙○○
上列被告因違反槍砲彈藥刀械管制條例案件，經檢察官提起公訴
（97年度偵字第2756號），本院判決如下：
    主  文
甲○○犯非法持有空氣槍罪，處有期徒刑壹年捌月，併科罰金新
臺幣參萬元，罰金如易服勞役，以新臺幣壹仟元折算壹日。緩刑
參年。扣案之空氣槍壹枝（槍枝管制編號：桃警鑑0000000000號
含狙擊鏡、CO2鋼瓶一個）及鋼珠半瓶，均沒收之。
    事  實
一、甲○○為賽夏族原住民，明知具殺傷力之空氣槍係屬槍砲彈
    藥刀械管制條例列管之槍枝，未經主管機關許可不得持有，
    竟基於持有具有殺傷力之空氣槍之犯意，自民國95年間某日
    起，在台北縣新莊市某不詳處所拾得他人所丟棄且非原住民
    自製獵、魚槍之具有殺傷力之氣動式槍枝（即空氣槍，含阻
    擊鏡，槍枝管制編號：桃警鑑000000000 號）1 把，並將之
    攜回苗栗縣獅潭鄉百壽村大銑櫃11號住所，而持有之，且另
    購得鋼珠1 瓶、鋼瓶1 個，以供其上山打獵所用。嗣於97年
    5 月15日16時30分許，為警持搜索票在上開住所搜索查獲，
    並扣得上開空氣槍1 把（含狙擊鏡及CO2 鋼瓶1 個）、鋼珠
    半瓶等物，而查獲上情。
二、案經苗栗縣警察局大湖分局移送臺灣苗栗地方法院檢察署檢
    察官偵查起訴。
    理  由
一、認定犯罪事實所憑之證據及理由：
    本件訊據被告迭於偵查、審理時，對於上述犯罪事實坦承不
    諱。而扣案之空氣槍經送鑑定之結果，依桃園縣政府警察局
    97年5 月19日桃警鑑字第0970003844號槍彈鑑定書所附卷之
    槍彈測試紀錄表所載（見偵查卷第33頁）：單位面積動能分
    別達第1 顆44.44 、第2 顆46.04 、第3 顆46.58 焦耳／平
    方公分；又依美國軍醫總署定義：彈丸撞擊動能達58呎磅（
    均為78.6焦耳），則足以使人喪失戰鬥能力；內政部警政署
    刑事警察局對活豬作射擊測試結果，彈丸單位面積動能達24
    焦耳/ 平方公分，則足以穿入豬隻皮肉層；依日本科學警察
    研究所之研究結果，彈丸單位面積動能達20焦耳/ 平方公分
    則足以穿入人體皮膚層；是上開空氣槍具有殺傷力之事實，
    已甚明確。此外，復有照片9 張、苗栗縣警察局苗栗分局扣
    押物品目錄表1 紙（見偵查卷第19、23～26頁）及上述槍彈
    鑑定書1 份，附卷可稽，足認被告之任意性自白與事實相符
    。本件事證明確，犯行堪已認定，應予依法論科。
二、論罪科刑之理由：
  (一)被告成立之犯罪：
  1.核被告所為，係犯槍砲彈藥刀械管制條例第8 條第4 項之非
    法持有空氣槍罪。又被告持有上開具殺傷力之空氣槍，並非
    作為犯罪工具之用，且其身份係賽夏族原住民，本件所持有
    之空氣槍雖非屬原住民自製之獵、魚槍，惟其持有之目的無
    非亦係供作生活工具之用，復衡酌其持有上開空氣槍之期間
    ，並無以之從事不法行為，情節尚堪憫恕，若依槍砲彈藥刀
    械管制條例第8 條第4 項規定，予以宣告法定最低度刑度3
    年之有期徒刑，以本件犯罪之具體情狀及行為背景觀之，確
    有情輕法重失衡之慮，縱以法定最低刑度論科猶嫌過重，爰
    依刑法第59條之規定，酌減其刑。
  2.次按持有槍砲為長時間之繼續，乃行為之繼續而非狀態之繼
    續，故如未受允准，持有軍用槍砲而無正當理由之行為持續
    長時間，於終止持有前，均在其犯罪行為實施中。其間法律
    縱有變更，其行為既繼續實施至新法施行以後，即與犯罪後
    法律有變更之情形不同，不生新舊法比較適用之問題，最高
    法院75年度臺上字第3370號判決可資參照。是查本件被告持
    有空氣槍之犯罪時間雖在95年間至97年5 月15日，而可能在
    刑法95年7 月1 日施行前後，惟依上開實務見解尚不生新舊
    刑法比較適用問題，附此敘明。
  (二)量刑理由之說明：
  1.爰審酌近年來我國非法槍枝、子彈氾濫，嚴重危害國人生命
    、身體及財產之安全，被告等無視禁令，持有系爭具殺傷力
    空氣槍之行為，足以對社會之治安及他人之生命、財產安全
    造成危險，本應嚴罰重懲，然審酌被告犯後有所悔悟、於偵
    審期間均能坦承犯行，態度良好，而節省有限之司法資源，
    且持有期間並未持該違法槍彈犯罪，對社會所生危害非重，
    及前並無前科資料，有臺灣高等法院被告前案紀錄表1 份附
    卷可稽，素行堪稱良好，併參酌其生活狀況、品行、犯罪之
    動機、手段、智識程度為高職畢業，及公訴人同意依刑法第
    59條予以酌減刑度等一切情狀，爰量處主文所示之刑，及就
    併科罰金部分依刑法第42條第3 項，諭知易服勞役之折算標
    準，以資懲儆。
  2.復衡之被告為原住民，有被告全戶戶籍資料在卷可查，持有
    槍枝之目的無非亦係供作山區打獵之用。又被告前未受有期
    徒刑以上刑之宣告，有臺灣高等法院被告前案紀錄表在卷可
    憑，其因一時失慮，偶罹刑典，事後已坦承犯行，深具悔意
    ；復審酌公訴人亦請求給予被告緩刑之宣告等情，本院信其
    經此教訓後，當知所警惕，而無再犯之虞，因認就其所宣告
    之刑以暫不執行為適當，爰依刑法第74條第1 項第1 款，為
    緩刑3 年之宣告，以啟自新。
  (三)沒收部分：
    末查，扣案之空氣槍1 把（槍枝管制編號：桃警鑑00000000
    00號）含狙擊鏡及CO2 鋼瓶1 個（狙擊鏡及CO2 鋼瓶乃裝置
    在該槍枝上，已成為該槍枝之一部份），係屬違禁物，爰依
    刑法第38條第1 項第1 款規定宣告沒收。又扣案之鋼珠半瓶
    ，為被告所有且係供扣案之上開空氣槍所用，業據被告陳明
    在卷，亦應依刑法第38條第1 項第2 款規定宣告沒收，附此
    敘明。
三、適用之法律：
  (一)刑事訴訟法第299條第1 項前段。
  (二)槍砲彈藥刀械管制條例第8 條第4 項。
  (三)刑法第11條前段、第42條第3 項前段、第59條、第74條第 1
    項第1 款、第38條第1 項第1 款、第2 款。
本案經檢察官李基彰到庭執行職務
中    華    民    國    97    年    10    月    7     日
                  刑事第二庭  審判長法  官  吳炳桂
                                    法  官  魏宏安
                                    法  官  林靜雯
以上正本證明與原本無異。
如不服本判決，應於判決送達後10日內向本院提出上訴狀（應抄
附繕本），其未敘述上訴理由者，應於上訴期間屆滿後20日內補
提理由書狀於本院，上訴於臺灣高等法院臺中分院。
                                    書記官  劉千瑄
中    華    民    國    97    年    10    月    7     日
附錄：本判決論罪科刑法條全文
槍砲彈藥刀械管制條例第8條第4項
未經許可，持有、寄藏或意圖販賣而陳列第 1 項所列槍枝者，處
 3 年以上10年以下有期徒刑，併科新臺幣700 萬元以下罰金。


司法院資訊處製作；財團法人民間司法改革基金會備份。
